臺灣高等法院刑事判決　　　　　　　　　　　　　九十二年度上易字第二七一○號
　　上　訴　人　臺灣板橋地方法院檢察署檢察官
　　被　　　告　甲○○
　　選任辯護人　連耀霖　律師
　　　　　　　　蘇進文　律師
右上訴人因被告背信案件，不服臺灣板橋地方法院九十一年度易字第三二七三號，中
華民國九十二年八月十一日第一審判決（起訴案號：臺灣板橋地方法院檢察署九十年
度偵字第四八六二號），提起上訴，本院判決如左：
    主  文
上訴駁回。
    理  由
一公訴要旨：
  檢察官起訴指被告為臺北縣五股鄉○○○路二十九號正台興業股份有限公司（下稱
  正台公司）負責人，嘉輝貿易有限公司（下稱嘉輝公司）於民國八十八年六月二十
  五日，委託正台公司承製皮卡丘圖案雷射貼紙，雙方約定正台公司於承製過程中，
  不得仿製及銷售上開商品予他人。被告竟違背雙方之委託約定，意圖為自己不法之
  利益，自同年七月間某日起，擅自重製右揭雷射貼紙，銷售予鑫誠企業有限公司（
  下稱鑫誠公司），再由鑫誠公司輸往韓國販賣。又嘉輝公司另於八十九年六月間委
  託正台公司製造超級數碼暴龍貼紙，亦經約定正台公司承製過程中不得仿製或銷售
  上開商品，被告復承前概括犯意，於八十九年十月十七日，在香港舉辦之第九屆國
  際玩具禮品展覽會場上，公開販售上揭皮卡丘、超級數碼暴龍圖案雷射貼紙，致生
  損害於嘉輝公司。因認被告涉有背信罪嫌，依刑法第三百四十二條訴請處斷。
二本院之判斷：
　(一)刑法第三百四十二條之背信罪，須以為他人處理事務為前提，所謂為他人云者，
  　係指受他人委任，而為其處理事務而言。如非為他人處理事務，無論圖利之情形
    是否正當，要與該罪之構成要件不符。公司為具備獨立人格之私法人，負責人因
    執行公司業務，代表法人履行公司與他人所訂契約，由於契約關係僅存在於公司
    與對造當事人間，契約他造當事人與公司負責人間並無任何契約關係存在，自不
    能認為公司負責人係受契約對造委任。既非為其處理事務，縱有圖利自己所屬公
    司之情形，仍不能以背信罪相繩（參照最高法院六十九年台上字第三○九四號、
    八十六年度台上字第四一○九號判決）。
  (二)檢察官起訴被告涉嫌背信，係依告訴人嘉輝公司之代表人謝耀輝之指訴，參照告
    訴人提出之授權書，認該公司為外商之授權商而非代理商，並依正台公司、嘉輝
    公司所訂代理合約書及承諾書所載文義，認為正台公司與告訴人公司之間應屬委
    任關係，復以正台公司曾於八十八年九月二十日致函鑫誠公司，主張鑫誠公司銷
    售其所生產預定銷往美國之皮卡丘貼紙、經韓國皮卡丘貼紙授權商提出爭執等語
    ，且於事後因而賠償告訴人五千美元，另引證人張燕玲、賴麗真、周琮翔所述情
    節，指被告確有告訴人公司所稱違背承諾仿製、銷售系爭商品之情形，為其論據
    。原判決依調查之結果，斟酌正台公司、嘉輝公司所訂代理合約書及承諾書所載
    交易條件，以及告訴代理人於偵查中陳述系爭商品係由正台公司提出各種樣品供
    告訴人挑選、經正台公司打樣並獲告訴人認可後由告訴人正式向正台公司下採購
    單之情節，並參酌告訴人公司提出之流程圖及採購單，認定關於系爭商品製作之
    交易，正台公司自打樣、製版、設計包裝袋、印刷、完成成品、包裝至交貨，咸
    係以自己所屬人力、技術、材料、機器來完成，並與告訴人公司約定每組單價及
    交貨日期，由正台公司負責全部之生產製程、自負產製成本及盈虧，應認係為自
    己工作而非為告訴人公司處理事務，而正台公司按約定數量額及交貨日期印製貼
    紙，既須俟其依約交貨、驗收後始行給付報酬，應認雙方之契約屬於著重完成特
    定之工作之承攬關係，與重在特定事務處理之委任關係不同，所為有關契約解釋
    之見解尚無不合。
  (三)原審基此立論，以卷存積極證據尚不足以證明被告犯背信罪，依據刑事訴訟法第
    三百零一條第一項判決無罪，適用法則原無不當。檢察官據告訴人聲請提起上訴
    ，無非仍就系爭契約屬性而為爭執，指正台公司與告訴人公司間應係委任關係而
    非承攬關係，原審認事不清、論理偏頗，並有縱放仿冒之虞云云。惟查：被告係
    以正台公司代表人之身分為該公司執行業務，自己與告訴人公司並不存在委任關
    係，亦非以專為處理特定事務而以個人身分另訂複委任契約，縱因執行正台公司
    業務而經手系爭交易，依據首開說明，均非為告訴人公司處理事務，自始即無構
    成背信罪。上訴人既不能證明被告係為告訴人處理事務，所為前揭爭執，要仍無
    從動搖原審所為有利被告之判斷結果。上訴為無理由，應予駁回。
三依刑事訴訟法第三百六十八條，判決如主文。
本案經檢察官陳明光到庭執行職務。
中　　　華　　　民　　　國　　九十三　　年　　　三　　　月　　二十六　　日
                              臺灣高等法院刑事第十八庭
                                  審判長法  官　吳　敦
                                        法  官　梁宏哲
                                        法  官　林勤綱
右正本證明與原本無異。
不得上訴。
                                        書記官  王增華
中　　　華　　　民　　　國　　九十三　　年　　　三　　　月　　二十六　　日
